臺灣嘉義地方法院刑事判決　　　　　　　100年度易字第420號
公　訴　人　臺灣嘉義地方法院檢察署檢察官
被　　　告　張軒
選任辯護人　國慶律師
上列被告因恐嚇案件，經檢察官提起公訴（100年度偵字第2119
號），本院判決如下：
    主    文
張軒犯恐嚇危害安全罪，處有期徒刑月，如易科罰金，以新
臺幣壹仟元折算壹日。
    犯 罪 事 實
一、張軒與楊翎宣原係情侶關係，曾於民國99年7月底至同年8
    月間同居，具有家庭暴力防治法第3條第2款之家庭成員關係
    。張軒因楊翎宣與蕭弘昌另有戀情致生不滿，基於恐嚇之
    犯意，於100年1月6日下午2時21分許，在嘉義市○區○○街
    30之5號「後湖郵局」，寄送內容：「...想提早結束嗎？可
    以你結束你的兩段感情我就放手.不想再讓別人受傷害你就
    放棄你的感情.去嚐嚐失去愛人失去情感的痛...再給你10天
    去處理分手的事，你也可以不接受..第12天誰會再收到其他
    光碟或相片就不知道了..他的家人.還是他的部隊更或者你
    的家人...看你自己怎麼做了...」之信件予楊翎宣，以此加
    害名譽之事恫嚇楊翎宣，使其心生畏懼，危害於安全。嗣報
    警處理，始查知上情。
二、案經被害人楊翎宣訴由嘉義市政府警察局第二分局報告臺灣
    嘉義地方法院檢察署檢察官偵查起訴。
    理    由
一、按被告以外之人於審判外之陳述，經當事人於審判程序同意
    作為證據，法院審酌該言詞陳述或書面陳述作成時之情況，
    認為適當者，亦得為證據。當事人、代理人或辯護人於法院
    調查證據時，知有第159條第1項不得為證據之情形，而未於
    言詞辯論終結前聲明異議者，視為有前項之同意；刑事訴訟
    法第159條之5第1項、第2項分別定有明文。查被告張軒及
    辯護人對於卷附各傳聞證據之證據能力於本院行準備程序時
    均表示無意見（見本院卷第31頁），且經本院於審理程序逐
    一提示予被告及辯護人表示意見，被告及辯護人均未於言詞
    辯論結前聲明異議。經審酌上開證據資料製作時之情況，並
    無違法不當之瑕疵，以之作為證據應屬適當，且被告於程序
    上之彈劾詰問權利已受保障等情，認卷附各傳聞證據合於刑
    事訴訟法第159條之5規定，均具證據能力。
二、訊據被告固不否認確於100年1月6日下午2時21分許，在嘉義
    市○區○○街30之5號「後湖郵局」，寄送內容為「...想提
    早結束嗎？可以你結束你的兩段感情我就放手.不想再讓別
    人受傷害你就放棄你的感情.去嚐嚐失去愛人失去情感的痛
    ...再給你10天去處理分手的事，你也可以不接受..第12天
    誰會再收到其他光碟或相片就不知道了..他的家人.還是他
    的部隊更或者你的家人...看你自己怎麼做了...」之信件予
    楊翎宣等語，惟矢口否認有何恐嚇行為，辯稱：其並無恐嚇
    故意，且楊翎宣是否心生畏懼亦有疑問云云。辯護人為被告
    辯護稱：被告為證明並非其一廂情願糾纏楊翎宣，欲使楊翎
    宣之家人及蕭弘昌知悉兩人愛侶關係，故將交往之照片及光
    碟寄予蕭弘昌，以證明楊翎宣所言非真，是被告基於受害者
    心態之提醒，並無任何恐嚇之故意。又上開信件係情感之抒
    發，希冀楊翎宣妥善解決三角關係，並以不傷害被告之方式
    處理分手之事，被害人誤解被告心意。且楊翎宣報案時不知
    上開信件為被告所寄送，經員警指認後始知，觀其警詢陳述
    亦無知悉為被告所寄而有心生恐懼之情，是楊翎宣應係不知
    何人所為之擔心云云。經查：
  (一)被告於上開時間、地點寄送上開內容信件與楊翎宣之事實，
    業據證人即告訴人楊翎宣於警詢及偵訊指訴綦詳（見警卷第
    8-9頁，偵卷第12-13頁），並於本院審理中結證明確（見本
    院卷第78-86頁），復有指認犯罪嫌疑人紀錄表、100年1月6
    日郵寄至「財團法人嘉義基督教醫院」楊翎宣之信件及100
    年1月6日後湖郵局監視器錄影畫面翻拍照片5張在卷可稽，
    應堪認定。
  (二)被告寄送與楊翎宣之上開信件內容為加害名譽之事一節：
  1.觀之上開信件內容：「...想提早結束嗎？可以你結束你的
    兩段感情我就放手.不想再讓別人受傷害你就放棄你的感情.
    去嚐嚐失去愛人失去情感的痛...再給你10天去處理分手的
    事，你也可以不接受..第12天誰會再收到其他光碟或相片就
    不知道了..他的家人.還是他的部隊更或者你的家人...看你
    自己怎麼做了...」等語（見警卷第20頁。下稱：被告寄送
    之第二封信）；互核證人楊翎宣於審理中結證稱：上開信件
    內容所指光碟及照片應是其男友蕭弘昌母親之前收到之光碟
    及照片等語（見本院卷第85頁。下稱：被告寄送之第一封信
    ）。佐以被告寄送之第一封信係於99年12月30日上午10時許
    ，收件人為蕭弘昌之母親，並附光碟及照片（見警卷第
    15-17頁），是對照上開2封信件之時間順序，足徵證人楊翎
    宣所收受之信件內所指之「會再收到之光碟及照片」應為被
    告寄送第一封信予蕭弘昌母親內所附者，即堪認定。
  2.次觀被告寄送第一封信予蕭弘昌母親之內容為：「蕭媽媽..
    .請耐心看完這片子.也是要您了解這樣的女人適合宏昌嗎？
    利用宏昌在營區無法外出時.與另一人交往...在你們面前又
    是另一種樣子...看清楚吧！不要讓您的兒子習慣戴綠帽..
    當烏龜...」，互核所附光碟翻拍照片為證人楊翎宣與被告
    擁抱之畫面等情（見警卷第15、17頁），直指證人楊翎宣感
    情態度並非專一，以世俗觀感顯係負面評價，已足使大眾對
    其名譽有所貶抑至明。
  3.再以被告寄送第二封信予證人楊翎宣之信件內容提及「你結
    束你的兩段感情我就放手」語意，明確表示如不依從指示，
    寄件人即不罷手，亦即寄件人係附條件直至告訴人遵從指示
    為止。又上開信件提及嚐到失去愛人之痛、收到其他光碟及
    照片等語，綜上，均足證證人楊翎宣收受之上開信件內容為
    加害名譽之事，應堪認定。
  (三)被告以上開信件恐嚇楊翎宣致生危害於其安全一節：
  1.證人楊翎宣於審理中結證：「（問：你收到被告於100年1月
    6日信件的感覺為何？）身心恐懼，不知道是誰作這件事，
    因為寄到工作單位，會讓我更害怕...因為他又說給我10天
    處理分手的事，我不曉得之後會不會全世界的人都知道這件
    事情，因為他前面有寄信件與照片，他寄給誰我都不知道，
    是對方收到之後我才知道，被告要寄給我身邊任何一個人都
    有可能」、「（問：被告寄信給你...，你感到害怕後，如
    何處理？）我沒有與被告聯繫，我不知道是被告寄的，就覺
    得很害怕，因為不曉得是誰寄，我考慮很久之後才報警，因
    我一個人住外面，沒有家人在身邊，我需要警察保護」、「
    （問：你當時發現這封信的第一個反應為何？之後你如何處
    理？）很驚訝怎麼這個人會寄這樣的信給我，而且是寄到我
    工作地點給我。我先冷靜思考能不能去思考出誰做的，但真
    的無從查起，我去郵局想跟他借調監視錄影，他說必須我報
    警，警方調閱才有辦法。我沒有馬上報警，我應該思考1、2
    天，我會害怕這個人之後會不會對我生活上造成危害。甚至
    我的家人，所以在1、2天之後才報警」、「（問：你認為如
    果沒有照這封信件內指示就是在時間處理分手的事，會發生
    什麼情況？）就我自己而言，工作上或許我的上司會收到這
    些不雅照片，或是更多人知道，甚至散播在我的工作場合。
    就生活而言，我不知道會不會有一些意外發生」等語（見本
    院卷第79、80、85、86頁）。
  2.互核被告寄送第二封信內容提及：「第12天誰會再收到其他
    光碟或相片就不知道了」等語，再以證人楊翎宣係在蕭弘昌
    母親之後收到信件已如上述，足見信中預告再行寄送等語即
    非虛偽，且寄送何種內容之光碟與照片均屬未知。
  3.其次，上開信件均為打字稿，信封收件人、寄件人及地址均
    以印刷文字影印黏貼等情（見警卷第19頁），益徵寄件人隱
    藏自己身分甚明。衡以收到寄件人不明之信件，內容復明確
    告知不依從指示，即有下一步行為，況何種內容之光碟及照
    片均不明確；抑有進者，究以何種手段使人嚐到失去愛人之
    痛亦無從得悉；且信中直指雙方家人均有可能收到等語。是
    立於此種不明狀態所致不安之恐懼至為灼然。再者，證人楊
    翎宣收到上開信件後第1、2天即至警局報案，為求保護等情
    ，益證其證述收到上開信件身心均感恐懼等語，即與經驗法
    則相合，應堪採信。是被告及辯護人辯以告訴人未心生畏懼
    云云，即無可採。
  4.按刑法第305條之罪，僅以受惡害之通知者心生畏懼而有不
    安全之感覺為已足，不以發生客觀上之危害為要件；最高法
    院27年度決議（一）足資參照。是證人楊翎宣收受被告寄送
    之以加害名譽之事之信件因此心生畏怖，即為已足，自無需
    其客觀致生實害之必要。
  5.綜上，被告及辯護人辯以被告無恐嚇故意云云，均無可採。
    又刑法第305條之恐嚇危害安全罪不以所據事實真假、被害
    人是否知悉行為人為構成要件，是被告辯護人前揭所辯，難
    認有據。另證人陳雅娟於審理中結證稱：伊係事後才知道被
    告寄信予楊翎宣，係被告收到傳票後，敘述整件事等語（見
    本院卷第77頁），足見證人陳雅娟證詞與本案待證事實無關
    ，不足為有利被告之認定。
  6.綜上，本件事證明確，被告犯行，應堪認定。
三、核被告所為，係犯刑法第305條之恐嚇危害安全罪。按家庭
    暴力者，謂家庭成員間實施身體或精神上不法侵害之行為，
    又稱家庭暴力罪者，謂家庭成員間故意實施家庭暴力行為而
    成立其他法律所規定之犯罪，家庭暴力防治法第2條第1款、
    第2款分別定有明文，被告與告訴人曾為同居關係，業據告
    訴人於審理中結證明確（見本院卷第81頁），是被告與告訴
    人係屬家庭暴力防治法第3條第2款所定之家庭成員關係，被
    告故意實施精神上不法侵害之家庭暴力行為，而成立刑法之
    犯罪，屬上開所稱之家庭暴力罪。檢察官起訴犯罪事實雖僅
    摘錄部分信件內容，惟被告僅有一個寄信予告訴人之行為，
    且信件其他部分內容與起訴部分不可割裂，應屬單一案件，
    是依起訴效力所及之犯罪事實擴張併為審判。爰審酌被告素
    行非佳，有臺灣高等法院被告前案紀錄表附卷可稽，其高職
    畢業、從事服務業，未婚之家庭生活狀況，就寄送親密內容
    之光碟及照片足以損害名譽，竟推諉不知，復佐以被告事後
    另寄送予蕭弘昌之照片，有衣不蔽體、親吻等照片，非但事
    涉隱私，更令一般見聞者生難堪之感，況收件人係被害人之
    男友，此顯然有損被害人私德，不言可喻。被告對本案雖曾
    表示認罪（見本院卷第87頁），惟觀其就構成要件事實之告
    訴人是否心生畏懼一情有所爭執，故本院審認此係否認。兼
    衡被告未與被害人成立和解，本案犯罪手段及情節，犯後未
    見悔意，縱被告深認其情感上受害，一時情緒難忍，希以公
    平方式對待，然被告之手段已蹈法網，逾越國家法令之界限
    ，苟任何人均執其情感所認之理由，企以合理化非法行為，
    則國家律法即無存在之必要。唯有以合乎國家法令之方式行
    使正當權利，始為大眾所許，亦唯有此，被告過往付出之至
    真至善始能為他人所見。另酌以被告犯罪之動機、所受刺激
    及其與被害人之關係等一切情狀，量處如主文所示之刑及諭
    知易科罰金之折算標準。
據上論斷，應依刑事訴訟法第299條第1項前段、刑法第305條、
第41條第1項前段，刑法施行法第1條之1第1項、第2項前段，判
決如主文。
本案經檢察官陳靜慧到庭執行職務。
中    華    民    國   100    年    11    月    17    日
                  刑事第五庭    法  官  傅曉瑄
以上正本證明與原本無異。
如不服本判決應於收受判決後10日內向本院提出上訴書狀，並應
敘述具體理由；其未敘述上訴理由者，應於上訴期間屆滿後20日
內向本院補提理由書（均須按他造當事人之人數附繕本）「切勿
逕送上級法院」。告訴人或被害人如對於本判決不服者，應具備
理由請求檢察官上訴，其上訴期間之計算係以檢察官收受判決正
本之日期為準。
中    華    民    國   100    年    11    月    17    日
                                書記官  陳意婷
附錄本件論罪科刑法條
中華民國刑法第305條
（恐嚇危害安全罪）
以加害生命、身體、自由、名譽、財產之事，恐嚇他人致生危害
於安全者，處2年以下有期徒刑、拘役或3百元以下罰金。